臺灣臺中地方法院刑事判決
111年度訴字第215號
公  訴  人  臺灣臺中地方檢察署檢察官
被      告  林思宜



上列被告因公共危險等案件，經檢察官提起公訴（110年度偵字
第38264號），被告於準備程序中就被訴事實為有罪之陳述，經
本院合議庭裁定改由受命法官獨任進行簡式審判，判決如下：
    主  文
林思宜犯放火燒燬住宅等以外之他人所有物罪，處有期徒刑陸月
。
    犯罪事實
一、林思宜經診斷為酒精與安眠藥中毒，其辨識自身行為違法或
    依其辨識而行為之能力，有顯著降低情形，林思宜於民國11
    0年10月2日某時，在臺中市○區○○○○街00巷00號居處服用安
    眠藥及飲用酒類後，於同日18時許，經救護車送往臺中市○
    區○○○路0段000號之中山醫學大學附設醫院（下稱中山附醫
    ）急診室急診，惟因林思宜情緒不穩且抗拒醫療處置，經醫
    囑指示給予保護性之約束措施，遂由中山附醫急診室護理師
    宋宛儒使用約束帶將林思宜之手腕、腳踝固定在病床床架後
    ，將林思宜移至急救區留院觀察，詎林思宜竟基於放火燒燬
    他人物品之犯意，於同日18時30分許，以其隨身攜帶之打火
    機點燃病床之床墊及約束帶，導致床墊破損焦黑、約束帶斷
    裂，致生危險於在場就醫民眾及醫護人員之生命身體安全，
    嗣經鄰床病患家屬發現後，緊急撲滅火勢，並通知急診室之
    護理師，經報警處理而循線查獲上情。
二、案經中山附醫委由告訴代理人呂侑覦訴由臺中市政府警察局
    第三分局報告臺灣臺中地方檢察署檢察官偵查起訴。
    理    由
一、本件被告林思宜所犯係死刑、無期徒刑或最輕本刑為三年以
    上有期徒刑或高等法院管轄第一審案件以外之罪，其於準備
    程序期日就被訴事實為有罪之陳述，經本院告知簡式審判程
    序之旨，並聽取公訴人及被告之意見後，依刑事訴訟法第27
    3條之1第1項規定，裁定由受命法官獨任進行簡式審判程序
    ，且依同法第273條之2規定，不適用傳聞法則有關限制證據
    能力之相關規定，合先敘明。 
二、認定犯罪事實所憑之證據及理由
　㈠上開犯罪事實，業經被告於警詢、偵訊及本院審理時，均坦
    承不諱，核與證人即告訴代理人呂侑覦、證人宋宛儒於警詢
    陳述及偵訊中具結證述情節相符（見110偵38264卷第27至31
    頁、第33至35頁、第126至128頁、第37至39頁、第125至128
    頁），並有員警110年10月28日職務報告（110偵38264卷第2
    1頁）、中山醫學大學附設醫院診斷書（病患：林思宜）（1
    10偵38264卷第43頁）、醫院監視器翻拍照片6張（110偵382
    64卷第45至49頁）、床墊、約束帶遭燒燬之現場照片3張（1
    10偵38264卷第51至53頁、第61頁）、林思宜受傷照片（110
    偵38264卷第55至58頁）、林思宜之中山醫學大學附設醫院
    病歷（110偵38264卷第63至85頁）、中山附醫急診護理紀錄
    、急診醫囑單（110偵38264卷第67至69頁、第73至75頁）、
    臺中市政府警察局第三分局勤工派出所受（處）理案件證明
    單（110偵38264卷第87頁）、展新診所診斷證明書（病患：
    林思宜）（110偵38264卷第121頁）、中山醫學大學附設醫
    院110年12月28日提出陳報狀並檢附仲鎂醫療器材有限公司
    報價單、美德耐股份有限公司報價單（110偵38264卷第133
    至137頁）、病歷照片檔案光碟1片（置於110偵38264卷存放
    袋內）等附卷可稽，足認被告之自白與上開事證相符，堪以
    採信。
  ㈡刑法公共危險罪章之放火罪，所謂「燒燬」，係指燃燒毀損
    之義，亦即標的物已因燃燒結果喪失其效用而言；又所謂「
    致生公共危險」，即具體危險犯之概念，係指具體之危險而
    言，祇需有發生實害之蓋然性為已足，不以實際已發生實害
    為必要；而具體危險之存否，應依社會一般之觀念，客觀予
    以判定。本案被告係基於放火燒燬他人物品之犯意，以其隨
    身攜帶之打火機點燃病床之床墊及約束帶，導致床墊破損焦
    黑、約束帶斷裂，並致生危險於在場就醫民眾及醫護人員之
    生命身體安全等節，業據告訴代理人呂侑覦及證人宋宛儒證
    述明確，且依被告放火之位置，係在中山附醫之急診室內，
    而急診室擺放眾多醫療物品，並有其他急診病人，若火勢未
    即時撲滅，極易釀成大火，恐將延燒急診室，並有波及中山
    附醫其他病房、醫護人員暨病人之可能，被告上開放火行為
    ，顯已致生公共危險，要無疑義。
　㈢綜上所述，本案事證明確，被告上揭放火燒燬他人之物犯行
    ，洵堪認定，應予依法論科。
三、論罪科刑：
　㈠核被告所為，係犯刑法第175條第1項放火燒燬他人所有物罪
    （被告涉犯毀損罪部分詳後述不另為公訴不受理所載）。
　㈡按刑法第19條有關行為人刑事責任能力有無之判斷標準，係
    採生理學及心理學之混合立法體例，以行為人於行為時生理
    上是否具有精神障礙或其他心智缺陷之原因，致其心理上產
    生不能、欠缺或顯著減低辨識行為違法之能力（學理上稱為
    「辨識能力」）或依其辨識而行為之能力（學理上稱為「控
    制能力」）之結果而言。其中「精神障礙或其他心智缺陷」
    之生理原因要件，事涉醫學上精神病科之專門學識，自有選
    任具該專門知識經驗者或囑託專業醫療機構加以鑑定之必要
    ；倘經醫學專家鑑定結果，行為人行為時確有精神障礙或其
    他心智缺陷，則該等生理因素是否導致其辨識行為違法或依
    其辨識而行為之能力，因而產生不能、欠缺或顯著減低之心
    理結果，應由法院本於職權審酌被告行為當時所有之客觀狀
    態及行為之每一細節（例如：行為前、中及後之反應狀態）
    予以綜合觀察論斷。查被告因失眠、長期情緒不佳而自102
    年9月間起，即至展新診所就醫，至110年10月4日止，共就
    診61次，服用之藥物中有FM2及抗憂鬱劑，堪認被告於本案
    發生前，即有因患有失眠症及憂鬱情緒，而接受治療之情況
    等節，有展新診所診斷證明書在卷可參（見本院卷第31頁）
    。又本院囑託中國醫藥大學附設醫院（以下簡稱中國附醫）
    鑑定被告案發時之精神狀態，經該院綜合被告過去生活史及
    疾病史、生理與精神疾病史、酒精及物質濫用史，並經社工
    為基本家族概況與動力評估等資料進行鑑定，鑑定結果為：
    被告案發期間之表現與過往酒精使用過量時之狀況類似，均
    有衝動控制變差以及意識不佳之狀況，依據過去史及本次精
    神鑑定以及心理衡鑑之測驗結果，本院推測被告並沒有因精
    神障礙或其他心智缺陷致不能辨識其行為違法，或欠缺依其
    辨識而為之能力；被告卻有因為其他心智缺陷（酒精與安眠
    藥中毒），致依其辨識而行為之能力顯著減低之狀況，此有
    中國醫藥大學附設醫院111年6月22日號函檢附鑑定報告書在
    卷可憑（見本院卷第119頁至第128頁），堪認被告於本案行
    為時，已達因精神障礙致依其辨識而行為之能力顯著降低，
    而有刑法第19條第2項減輕其刑規定之適用，爰依刑法第19
    條第2項規定減輕其刑。
　㈢累犯不予加重之理由：被告曾於108年間因公共危險案件，經
    本院以108年度中交簡字第1572號判決判處有期徒刑3月，於
    109年1月14日易科罰金執行完畢等情，有臺灣高等法院被告
    前案紀錄表附卷可按，其受有期徒刑執行完畢後，5年以內
    故意再犯本案有期徒刑以上之罪，為累犯，惟依司法院釋字
    第775號解釋意旨，為避免發生罪刑不相當之情形，法院應
    就個案裁量是否加重最低本刑，茲考量被告上開構成累犯之
    犯罪紀錄為酒駕之公共危險案件，與本案被告亦因酒後失控
    而為本件犯行雖同因飲酒所致，然被告經診斷為酒精及安眠
    藥中毒一節，已詳述於前揭㈡部分，且本案被告當日飲酒後
    本欲搭乘計程車至大肚橋尋短（見中國附醫鑑定報告，本院
    卷第71頁），因陰錯陽差而為警送至中山附醫治療，才衍生
    本件犯行，尚難認被告對犯罪之刑罰反應力薄弱或具特別之
    惡性，本院因認本案若依刑法第47條累犯之規定加重其刑，
    將致罪刑不相當，爰不予加重其刑。　
　㈣爰以行為人責任為基礎，審酌被告因失眠、長期情緒不佳而
    至展新診所就醫，服用之藥物中有FM2及抗憂鬱劑，本案發
    生當日本欲尋短，又因衝動控制變差以及意識不佳之狀況下
    ，一時失控以打火機點燃病床之床墊及約束帶，導致床墊破
    損焦黑、約束帶斷裂，致生危險於在場就醫民眾及醫護人員
    之生命身體安全，實屬不該，惟考量被告於審理時坦承犯行
    之犯後態度，並審酌本案被告燒燬之財物價值非鉅，且被告
    已與中山附醫和解及賠償損失，此有中山附醫111年2月16日
    提出刑事撤回告訴狀並檢附和解書附卷可參（見本院卷第47
    至49頁），復斟酌被告所自承之智識程度、家庭、生活、經
    濟狀況等一切情狀（見本院卷第102頁），量處如主文所示
    之刑。
　㈤被告目前仍持續至展新診所就診，有該診所前開函文附卷可
    查。則被告長年主動積極求醫治療，並無令其入相當處所，
    施以監護處分之必要性，且被告目前既已接受相關治療，輔
    以適當藥物，應無再犯或有危害公共安全之虞，尚無宣告監
    護處分之必要性，併此敘明。
四、沒收部分：　
　　按供犯罪所用、犯罪預備之物或犯罪所生之物，屬於犯罪行
    為人者，得沒收之；宣告前2條之沒收或追徵，有過苛之虞
    、欠缺刑法上之重要性、犯罪所得價值低微，或為維持受宣
    告人生活條件之必要者，得不宣告或酌減之，刑法第38條第
    2項前段、第38條之2第2項定有明文。查本案被告用於本案
    犯行之打火機1個，價值低微，且並未扣案，是否尚存亦有
    疑問，沒收與否對於本案及預防犯罪均欠缺刑法之重要性，
    本院認無宣告沒收之必要，附此敘明。
五、不另為不受理部分
  ㈠公訴意旨另略以：被告基於毀損之犯意，於110年10月2日晚
    上18時30分許，以其隨身攜帶之打火機點燃病床之床墊及約
    束帶，導致床墊破損焦黑、約束帶斷裂，致令不堪使用，因
    認被告涉犯刑法第354條之毀棄損壞罪嫌等語。
  ㈡按告訴乃論之罪，告訴人於第一審辯論終結前得撤回其告訴
    ；告訴經撤回者，法院應諭知不受理之判決；不受理之判決
    ，得不經言詞辯論為之，刑事訴訟法第238 條第1項、第303
    條第3款、第307條分別定有明文。
  ㈢經查，本件告訴人告訴被告毀棄損壞案件，公訴意旨認被告
    所為係犯刑法第354條之毀棄損壞罪嫌，依同法第357條之規
    定，須告訴乃論。茲據被告與告訴人已達成和解，並經告訴
    人具狀撤回本件告訴等情，有和解書、刑事撤回告訴聲請狀
    各1份在卷可稽（見本院卷第47頁、第49頁），揆諸前開說
    明，本應就被告被訴毀損部分諭知不受理之判決，惟公訴意
    旨認被告此部分所為與上開經論罪科刑之放火罪部分，有想
    像競合犯之裁判上一罪關係，爰不另為公訴不受理之諭知，
    併予敘明。 
據上論斷，應依刑事訴訟法第273條之1第1項、第299條第1項前
段、第301條第1項、第303條第3款、第307條，判決如主文。
本案經檢察官陳旻源提起公訴，檢察官陳君瑜到庭執行職務。
中　　華　　民　　國　　111 　年　　9 　　月　　14　　日
                  刑事第九庭    法  官  黃光進
以上正本證明與原本無異。
如不服本判決應於收受送達後20日內向本院提出上訴書狀，並應
敘述具體理由；其未敘述上訴之理由者，應於上訴期間屆滿後20
日內向本院補提理由書（均須按他造當事人之人數附繕本）「切
勿逕送上級法院」。
告訴人或被害人如不服判決，應備理由具狀向檢察官請求上訴，
上訴期間之計算，以檢察官收受判決正本之日起算。
                                書記官  蕭訓慧
中　　華　　民　　國　　111 　年　　9 　　月　　14　　日

附錄論罪科刑法條
中華民國刑法第175條
（放火燒燬住宅等以外之物罪）
放火燒燬前二條以外之他人所有物，致生公共危險者，處 1 年
以上 7 年以下有期徒刑。
放火燒燬前二條以外之自己所有物，致生公共危險者，處 3 年
以下有期徒刑。
失火燒燬前二條以外之物，致生公共危險者，處拘役或 3 百元
以下罰金。